臺灣高等法院臺南分院刑事裁定　　　　 100年度聲再字第63號
聲　請　人　謝瑞章
即受判決人
上列聲請人因竊盜等案件，對於本院97年度上訴字第1369號中華
民國100年5月10日判決(起訴案號:臺灣台南地方法院檢察署94年
度偵字第4521、4522、6387、8005、8793、9860號），聲請再審
，本院裁定如下：
    主  文
再審之聲請駁回。
    理  由
一、按不得上訴於第二審法院之案件，其經第二審確定之有罪判
    決，如就足以影響於判決之重要證據漏未審酌者，得為受判
    決人之利益，聲請再審，刑事訴訟法第421 條固有明文。惟
    再審係對確定判決認定事實錯誤而設之救濟程序，自應以實
    體「確定判決」為聲請再審之客體，方為適法。而此項得否
    作為聲請再審之客體，又屬首應調查、審認之事項，必也於
    再審聲請人聲請再審之確定判決，係得作為聲請再審之客體
    ，受理之法院方得進而為其他程序及實體上審查( 最高法院
    93年台抗字第244號裁判意旨參照)。另按案件是否屬於刑事
    訴訟法第376 條所列各罪之範圍，尚有爭執者，應視當事人
    在第二審言詞辯論終結前是否業已提出，如當事人本已主張
    非刑事訴訟法第376 條所列各罪，第二審仍為認係該條各罪
    之判決者，始得上訴於第三審法院（司法院大法官釋字第60
    號解釋及最高法院90年度台上字第4249號判決意旨參照）。
    又按裁判上一罪案件之重罪部分得提起第三審上訴，其輕罪
    部分雖不得提起第三審上訴，然依上訴不可分原則，該輕罪
    部分亦應視為上訴，第三審法院應併予審判。( 最高法院76
    年台上字第2206號、69年台上字第4584號判例意旨參照) 。
    再者，案件得否上訴、抗告，應依法律之規定為之，並不因
    原裁判教示錯誤，而有所影響(最高法院91年台抗字第427號
    、80年台上字第4287號判決意旨參照)。
二、經查，本件聲請人據以聲請再審之原判決（即本院97年度上
    訴字第1369號案件），雖以聲請人連續犯刑法第132條第1項
    之公務員洩漏國防以外之秘密及連續犯刑法第30條、第321
    條第1項第4款之幫助結夥竊盜罪，二罪間有方法結果之牽連
    關係，屬修正前刑法之牽連犯，為裁判上一罪，從重論以一
    連續幫助結夥竊盜罪，而判處有期徒刑八月，減為有期徒刑
    四月，如易科罰金以銀元三百元即新台幣九百元折算一日；
    另就聲請人被訴涉犯貪污治罪條例第6 條第1項第5款圖利罪
    嫌部分，以不能證明犯罪，且與前開洩漏國防以外秘密罪及
    幫助盜採砂石有罪部分，有修正前刑法牽連犯之裁判上一罪
    關係，而不另無罪之諭知；並諭知:「被告所犯刑法第321條
    第1項第4款、第132條第1項部分，不得上訴」等語( 見原判
    決第423、514、567頁)。
三、惟觀諸本件公訴意旨，始終認聲請人係涉犯貪污治罪條例第
    6 條第1項第5款圖利及刑法132條第1款洩露國防以外秘密等
    罪嫌(有起訴書及上訴理由書在卷可參)。故縱第二審判決認
    聲請人所犯之公務員洩漏國防以外之秘密及幫助結夥竊盜罪
    ，乃屬刑事訴訟法第376 條第1、2款規定不得上訴第三審之
    案件，然檢察官既始終主張聲請人涉犯之貪污治罪條例第6
    條第1項第5款之圖利罪嫌，並非屬刑事訴訟法第376 條所列
    各罪之案件，即就本案是否屬於刑事訴訟法第376 條所列各
    罪之範圍，於第二審言詞辯論終結前，尚有爭執。則揆諸前
    開大法官解釋、最高法院判例、判決意旨，檢察官就起訴聲
    請人涉犯前開「圖利罪嫌」之重罪部分及「洩露國防以外秘
    密罪嫌」之輕罪部分，乃至於原審認與前開罪名有修正前刑
    法規定牽連犯之裁判上一罪關係之「幫助加重竊盜罪嫌」部
    分，應仍得提起第三審上訴，而不受原判決所為前開「不得
    上訴」教示之拘束(91年台抗字第427號、80年台上字第4287
    號判決參照)。
四、況檢察官於100年5月13日收受原判決後，業於同年5 月20日
    聲明上訴，並於同年6月2日提出上訴理由書( 有送達回證、
    上訴聲明書、上訴理由書在卷可考) 。基此，原判決既經檢
    察官提起上訴在案，自屬尚未確定，則聲請人對尚未確定之
    原判決聲請再審，於法自有未合，其聲請應予駁回，爰依刑
    事訴訟法第433條，裁定如主文。
中    華    民    國   100    年    6     月    24    日
                  刑事第六庭    審判長法  官  董武全
                                      法  官  孫玉文
                                      法  官  賴純慧
以上正本證明與原本無異。
如不服本裁定，應於收受本裁定後五日內向本院提出抗告狀。
                                      書記官  蔡宜均
中    華    民    國   100    年    6     月    24    日